【裁判字號】    98,交聲,588
【裁判日期】    980609
【裁判案由】    違反道路交通管理處罰條例聲明異議
【裁判全文】
臺灣士林地方法院交通事件裁定        98年度交聲字第588號
原處分機關  臺北市交通事件裁決所
異  議  人
即受處分人  甲○○
上列異議人即受處分人因違反道路交通管理處罰條例案件，對於
臺北市交通事件裁決所中華民國98年5 月1 日所為之處分（原處
分案號：北市裁罰字第裁22-AH0000000號）聲明異議，本院裁定
如下：
    主  文
異議駁回。
    理  由
一、按行車速度，依標誌標線之規定，無標誌或標線者，在市區
    道路，時速不得超過50公里，道路交通安全規則第93條第1
    項第1 款前段訂有明文，又按汽車駕駛人，行車速度，超過
    規定之最高時速，或低於規定之最低時速，除有第43條第1
    項第2 款情形外，處新臺幣（下同）1 千2 百元以上2 千4
    百元以下罰鍰，並記違規點數1 點，道路交通管理處罰條例
    第40條、第63條第1 項第1 款亦分別定有明文。
二、原處分意旨略以：本件受處分人即異議人甲○○（下稱異議
    人）所駕駛之車牌號碼為1323-QD 號車，於民國98年1 月26
    日22時36分許，在臺北市○○路與長興街之南向北道路上，
    經臺北市政府警察局逕行舉發有「汽車駕駛人行車速度，超
    過規定之最高時速未滿20公里」之違規，爰依道路交通管理
    處罰條例第40條規定，處罰鍰1 千6 百元，並依同條例第63
    條第1 項記違規點數1 點等語。
三、聲明異議意旨略以：前開遭舉發地點豎立之速限標誌因遭上
    方樹葉遮蔽，須非常接近警告牌時才可見所示速限「50」之
    字，可看清楚之時間不到1 秒且須剛好有看右邊時才會看到
    ，異議人在無法清楚看到該速限號誌情況下，僅以時速60駕
    駛，並無刻意飆車超速之行為及嚴重危害道路安全之虞，卻
    被測速照相機以時速61公里拍照舉發超速行為，故深感不公
    及冤枉云云。
四、經查：
  (一)本件異議人於98年1 月26日晚間22時36分許，駕駛車號為13
    23-QD 號自用小客車，行經北市○○路與長興街限速50公里
    之路段時，為固定式雷達測速儀測得該車以時速61公里之速
    度超速行駛，經臺北市政府警察局南港分局交通分隊員警依
    違反道路交通管理處罰條例第40條之規定逕行舉發等情，為
    異議人所不爭執，並有臺北市政府警察局北市警交大字第AH
    0000000 號舉發違反道路交通管理事件通知單、採證照片、
    臺北市政府警察局南港分局98年3 月3 日北市警南分交字第
    09830253200 號函、現場照片各1 份在卷可憑，且異議人於
    聲明異議狀內亦不否認其有以時速61公里行駛該處之事實，
    從而，異議人所駕駛前開車號之自用小客車超過規定之最高
    時速未滿20公里之事實，應已明確。
  (二)雖異議人仍以前揭情詞置辯，然觀諸原舉發單位（即臺北市
    政府警察局南港分局）所提供之上開現場照片所示（即臺北
    市政府警察局南港分局98年3 月3 日北市警南分交字第0983
    0253200 號函文所檢附之現場照片），該處之警告標誌由異
    議人所駕駛之基隆路與長興街口方向觀之，可清楚辨識該處
    設有該速限及警告標誌，並無遭外物遮蔽之情形。雖異議人
    自行拍攝現場路段之照片欲證明其當時行經該路段時該標誌
    有遭外物遮蔽致其無法看見而不知遵守。且其所提出攝於其
    所稱98年3 月7 日之現場照片中（即異議人聲明異議狀附件
    7 第1 頁上方照片），該有該速限及警告標誌似為樹葉所掩
    蔽，然此與臺北市政府警察局南港分局98年3 月3 日北市警
    南分交字第09830253200 號函文所檢附之現場照片中該設有
    該速限及警告標誌，並無遭外物遮蔽不同，則異議人所提出
    之前揭照片是否為98年3 月7 日所拍攝，恐有疑義。縱該照
    片確為異議人所稱之98年3 月7 日所拍攝，然該拍攝日期已
    距本件違規日期已達月餘，該路樹或於違規後因自然生長致
    該樹葉遮蔽該設有該速限及警告之標誌，亦尚難藉此推論本
    件異議人違規時之該設有該速限及警告之標誌，有遭外物遮
    蔽之情。且該照片距離該設有該速限及警告標誌較遠，或因
    其拍攝地點及角度之關係，不能真實反應或證明其當時行經
    該路段時視線所及之情形，且從受處人所拍攝之照片觀之，
    縱然從某些角度來看因行道樹之枝葉或附近設有禁止停車標
    示而些微遮掩到該速限或警示牌，惟因該速限標誌並未全部
    遭遮掩，故一般用路人應仍可看見或辨識該處設有限速50公
    里之警告標誌，尚難認有何全然無法看見或辨識有該交通標
    誌存在之情形。而異議人既為領有合格駕駛執照之駕駛人，
    對於各該路段之速限情形本應會特別留意，是其駕駛汽車行
    經該處時應僅需稍加注意，即得辨識該速限及警告標誌設於
    該處並遵守之。況依道路交通安全規則及相關道路交通安全
    法規，係基於社會大眾用路之安全及避免發生事故等目的而
    訂定，屬社會大眾用路之基本依據，汽車駕駛人於駕駛車輛
    時本即具有遵守相關規定以保障自身及他人行之安全之義務
    ，前揭警示標示之設置，其作用在於提醒汽車駕駛人注意行
    車速限，縱該設置不易辨識，汽車駕駛人應亦依速限行駛。
    本件異議人以61公里之時速行經違規地點，已違反道路交通
    安全規則第93條第1 項第1 款之規定，自無由以警示標誌不
    易辨識或因夜間昏暗、是否為年節、車速快時無從於短時間
    辨識等情，解免道路交通管理處罰條例第40條規定之處罰。
  (三)受處分人另辯稱舉發處之測速器亦隱藏於看不見的橋墩後，
    疑似有偷拍之虞云云。然查，道路主管機關本得於法令授權
    範圍內，基於權責對於各項行政措施包括道路設計、交通號
    誌、標誌、標線之設置、更動為具體裁量、規劃，以求達成
    道路充分有效能利用、維持交通秩序、保障道路使用人往來
    便利與安全之行政目的，除有違背法令或明顯矛盾、錯誤，
    否則司法機關亦不得涉入此行政權核心領域，而民眾對於行
    政機關具體行政措施如有意見，自應循正當管道向行政機關
    反應，尚不得由民眾自行主觀認定是項措施是否合理、是否
    遵循。且汽車駕駛人本有遵守交通法規之義務，而本件道路
    主管機關依法架設有限速50公里之警告標誌，警惕駕駛人注
    意，用意無非為杜絕違規行為。又雷達式測速儀之設置係用
    以舉發違規超速之行為，不論其是否有設置或設置之地點是
    否明顯，異議人均有自行遵守交通法規之義務，自不以此而
    脫免其責或作為其得不遵守交通規則之理由。是本件事證明
    確，異議人上開違規行為堪以認定，應依法裁罰。
五、綜上所述，異議人確有駕駛前開自用小客車於前揭時、地有
    超速行駛之違規事實。原處分機關以受處分人有行車速度超
    過規定之最高時速未滿20公里之違規行為，依道路交通管理
    處罰條例第40條、第63條第1 項第1 款及違反道路交通管理
    事件統一裁罰基準表之規定裁處罰鍰1 千6 百元，並記違規
    點數1 點，核無違誤，本件異議為無理由，應予駁回。
據上論斷，應依道路交通案件處理辦法第19條，裁定如主文。
中    華    民    國    98    年    6     月    9     日
                  交通法庭法  官  莊明達
以上正本證明與原本無異。
如不服本裁定，應於送達後5日內，向本院提出抗告狀。
                          書記官  劉欣怡
中    華    民    國    98    年    6     月    9     日


司法院資訊處製作；財團法人民間司法改革基金會備份。
